【裁判字號】    92,上更(一),3
【裁判日期】    920130
【裁判案由】    違反森林法
【裁判全文】
臺灣高等法院高雄分院刑事判決          九十二年度上更(一)字第三號
    上  訴  人
    即  被  告  乙○○  男( .
    上  訴  人
    即  被  告  甲○○  男( .
右上訴人等因違反森林法案件，不服臺灣屏東地方法院八十九年度訴字第六號中華民
國八十九年二月十一日第一審判決（起訴案號：臺灣屏東地方法院檢察署八十八年度
偵字第六九一五號），提起上訴，判決後，經最高法院發回更審，本院判決如左：
      主      文
原判決撤銷。
乙○○、甲○○結夥二人，竊取森林主產物，各處有期徒刑拾月，均併科罰金貳萬元
，罰金如易服勞役，均以參佰元折算壹日。鏈鋸壹具、鐵鏟貳支、鐮刀壹把均沒收。
      事      實
一、乙○○於民國（下同）八十二年間，因犯竊盜罪，經臺灣屏東地方法院判處有期
    徒刑六月，緩刑三年（於八十二年一月廿五日確定）；甲○○於八十八年間，因
    犯森林法之罪，經臺灣屏東地方法院判處有期徒刑八月，緩刑三年（於八十八年
    三月廿五日確定），尚在緩刑期間內；均不思悔改。
二、乙○○、甲○○二人共同意圖為自己不法之所有，結夥於八十八年十月十四日下
    午某時，分持乙○○所有之鏈鋸一具、鐵鏟一支、鐮刀一把，及甲○○所有之鐵
    鏟一支，駕駛車牌Ｄ六－四０二三號甲○○所有之自用小貨車一輛，至屏東縣獅
    子鄉潮州事業區第三十二國有經濟林班地，以所帶之鏈鋸、鐵鏟、鐮刀等工具
    ，將森林主產物什木（學名：領南厚殼樹），由根部整株挖起之方式，竊取什木
    六棵（山價共為新台幣二萬九千八百六十六元）。得手後，置於路旁，於同日下
    午六時許，準備將該六棵什木搬上小貨車離去之際，為農委會林務局屏東林區管
    理處潮州工作站巡山員蘇英育等人發現，而報警當場查獲，並扣得上開鏈鋸一具
    、鐵鏟二支、鐮刀一把及自用小貨車一輛（暫交甲○○保管）。
三、案由屏東縣警察局枋寮分局報請臺灣屏東地方法院檢察署檢察官偵查起訴。
      理      由
一、訊據上訴人即被告乙○○、甲○○對於前開竊取什木六棵之事實，均供承不諱，
    而辯稱：該什木挖起後，僅置於路旁，尚未裝上車即被查獲，應屬未遂云云。
二、惟查：
  (一)前開被告乙○○、甲○○二人竊取國有林班什木六棵之自白，核與證人即屏東林
    區管理處潮州工作站主辦林政之蘇英育所證「我於八十八年十月十四日下午六時
    許，在屏東縣獅子鄉潮州事業區第卅二國有林班地，會警查獲被告」，「被告以
    鏈鋸及鐮刀及鐵鏟二支等工具竊取的」，「由根部整株挖起」，「該國有林班地
    係屬一般經濟林地」（警卷），「該什木係森林主產物」（上訴卷第八九頁），
    「到卅二林班時，我們看到他們（指被告二人）要將什木裝車，放在車旁邊，我
    們就立刻上前阻止」（上訴卷第三二頁）等語相符，並有被告乙○○陳明為其所
    有之鏈鋸一具、鐵鏟一支、鐮刀一把，及被告甲○○陳明為其所有之鐵鏟一支扣
    案可佐，查獲現場照片六張、贓物認領保管單一紙附卷足憑。
  (二)被告二人所竊取之什木六棵，市價為每棵新台幣（下同）五千元，共為三萬元，
    為證人蘇英育證實（上訴卷第三三頁）。該六棵什木之山價為二萬九千八百六十
    六元，亦為證人即屏東林區管理處潮州工作站之價格查定員楊守清證述明確（上
    訴卷第一一八頁）。被告等盜伐之什木六棵，共三百四十八公斤，其山價之計算
    ，係市價扣除運費，而運費之計算，以現場到枋寮間，其中現場到枋山是碎石路
    ，屬於三級路面，每噸每公里運費九．六七元，共有二十公里，枋山到枋寮是省
    道，屬於一級路面，每噸每公里運費六．六六元，共十二公里，再加裝卸費用每
    噸一百十二元，以之核計，即為二萬九千八百六十六元〔運費為（9.67×20+6.6
    6×12+112)×0.348=134 ，市價三萬元減運費一百三十四元，即為二萬九千八百
    六十六元〕，此為證人楊守清所陳明，並有交通部公路局第三區工程處八十九年
    八月三日（八九）三工工字第八九二一五七四號函附台灣省公路汽車客貨運基本
    運價調整方案附卷可參（上訴卷第一二九－一三二頁）。
  (三)被告乙○○、甲○○已將該六棵什木連根挖起，置於路旁，已如上述，即該六棵
    什木已在被告二人實力管領狀態，自屬竊盜既遂，不因其是否裝運上車而有影響
    ，被告等指稱尚屬未遂階段，自無足採。
  (四)至查獲被告二人之翌日，復在被告等盜伐之現場附近查獲被盜伐什木十五棵，證
    人蘇英育雖指稱：該十五株什木與查獲被告竊取之六株是同品種、大小、價格都
    差不多，且該十五株什木之地點，與查獲被告之地點，相距五、六百公尺，在同
    一林班地，及同一便道旁，五、六百公尺在林班裡算是很近等語（上訴卷第九一
    頁）。惟被告二人均否認有竊取該十五棵什木，又查無其他證據可佐，自不得因
    兩處盜伐之地點相距不遠，樹種相同，而認定必係被告二人所為。公訴人就此部
    分亦未予起訴，因森林被害告訴書有此記載，併予明。
  (五)綜上所，本案事證明確，被告等所辯，顯係避就之詞，殊無足採，犯行均堪認
    定。
三、查被告乙○○、甲○○結夥二人竊取森林主產物，核彼等所為，係犯森林法第五
    十二條第一項第四款之結夥二人竊取森林主產物罪。被告二人雖備有小貨車欲搬
    運所竊之贓物，但尚未將贓物搬上小貨車，即不能謂被告等為搬運贓物使用車輛
    。公訴人認被告等同時觸犯森林法第五十二條第一項第六款之罪，尚有未洽。被
    告二人就上開犯行，有犯意聯絡及行為分擔，均為共同正犯。
四、原審論處被告二人罪刑，固無不合，惟查原判決認定被告等所竊取之什木，係森
    林副產物，為搬運贓物使用車輛，併科罰金之贓額又以市價計算，均有未洽。被
    告等上訴意旨執前詞指摘原判決不當，雖無理由，但原判決既有可議，自應將之
    撤銷改判。爰審酌被告乙○○、甲○○各有事實欄所載之前科，被告甲○○尚在
    緩刑期內，此有臺灣高等法院被告全國前案紀錄表及刑案資料查註紀錄表附卷可
    按，茲均不知悔改，再犯本案之罪，及犯罪後坦承犯行，態度尚好等一切情狀，
    各量處如主文所示之刑。被告等所竊六棵什木山價共為二萬九千八百六十六元，
    依法併科該贓額二倍以上五倍以下之罰金新台幣六萬元即銀元二萬元，並諭知罰
    金易服勞役之折算標準。扣案之鏈鋸一具、鐵鏟一支、鐮刀一把為被告乙○○所
    有，另鐵鏟一支為被告甲○○所有，均供犯罪所用之物，依法宣告沒收。另扣案
    之小貨車一輛，尚未用以搬運贓物，與竊盜犯行並無直接關係，故不予宣告沒收
    。
據上論斷，應依刑事訴訟法第三百六十九條第一項前段、第三百六十四條、第二百九
十九條第一項前段、森林法第五十二條第一項第四款、刑法第十一條前段、第二十八
條、第四十二條第二項、第三十八條第一項第二款，罰金罰鍰提高標準條例第二條，
判決如主文。
本案經檢察官張其主到庭執行職務。
中    華    民    國     九十二     年       一       月      三十      日
                              臺灣高等法院高雄分院刑事第五庭
                                  審判長法官  吳水木
              法官  趙文淵
                                        法官  洪慶鐘
右正本證明與原本無異。
如不服本判決應於收受本判決後十日內向本院提出上訴書狀，其未述上訴理由者，
並得於提起上訴後十日內向本院補提理由書狀（均須按他造當事人之人數附繕本)「
切勿逕送上級法院」。
                                      書記官  彭筱瑗
中    華    民    國     九十二     年       二       月       七       日
附錄：本判決論罪科刑法條：
森林法第五十二條第一項第四款：
竊取森林主、副產物而有左列情形之一者，處六月以上五年以下有期徒刑，併科贓額
二倍以上五倍以下罰金：
四、結夥二人以上或僱使他人犯之者。
                                                                        Ｋ


司法院資訊處製作；財團法人民間司法改革基金會備份。
